【裁判字號】    90,易,557
【裁判日期】    900326
【裁判案由】    違反電子遊戲場業管理條例
【裁判全文】
臺灣臺中地方法院刑事判決                            九十年度易字第五五七號
    公  訴  人  臺灣台中地方法院檢察署檢察官
    被      告  丙○○
                甲○○
                丁○○
                乙○○
右列被告等因違反電子遊戲場業管理條例案件，經檢察官聲請以簡易判決處刑（八十
九年度偵字第二０一六四號），本院認不宜依簡易判決處刑，改依通常程序審理，並
判決如左：
    主文
丙○○違反未依電子遊戲場業管理條例規定辦理營利事業登記者，不得經營電子遊戲
場業之規定，處拘役伍拾日，如易科罰金，以參佰元折算壹日。扣案之電子遊戲機「
彈珠檯」參台、「撞球」壹台及賭資新台幣柒仟陸佰貳拾元均沒收。
甲○○、丁○○、乙○○在公眾得出入之場所賭博財物，各處罰金壹仟元，如易服勞
役，均以參佰元折算壹日。扣案之電子遊戲機「彈珠檯」參台、「撞球」壹台及賭資
新台幣柒仟陸佰貳拾元均沒收。
    事  實
一、丙○○未依電子遊戲場業管理條例之規定，辦理營利事業登記證，即擅自於民國
    八十九年十二月一日，在其所經營位於台中縣大里市○○路○段二七號「蔡順和
    購物中心」之公眾得出入之場所，擺設賭博性電子遊戲機具彈珠檯三台、撞球一
    台，連續與不特定之人賭博財物。參與賭博之人，每次以新台幣（下同）一元開
    一分之比率，投幣或現金開分押注，押中者，可得倍數不等之分數，所累積之分
    數於不玩賭時，得以相同之比率，兌回現金；如未押中，則開分押注之金錢悉歸
    丙○○贏得。嗣於八十九年十二月四日二十一時五十分許，適甲○○、丁○○、
    乙○○三人在上址，分別以撞球及彈珠檯之電子遊戲機賭博財物時，為警當場查
獲，並扣得上開賭博性電子遊戲機四台及機具內之賭資七千六百二十元。
二、案經台中縣警察局霧峰分局報告台灣台中地方法院檢察署檢察官偵查後聲請以簡
    易判決處刑，本院改依通常程序審理。
    理  由
一、訊據被告丙○○、甲○○、丁○○對於上開犯罪事實均坦承不諱；訊據被告乙○○固坦承伊在上址為警查獲，惟矢口否認賭博犯行，辯稱：當時伊係在試機台，
    即使贏錢也不好意思跟丙○○拿錢云云，惟查被告乙○○當日確有賭博之犯行，
    業據證人即同案被告丙○○於本院供述甚明，其供稱：「（當天機台修理後賸多
    少分？）一、二百分，給乙○○玩的時候，並沒紀錄，但上面看的出來，他如果
    超過上面的分數會換錢給他，他也知道。」等語明確；參以被告乙○○於警訊時
    ，就在該店內玩賭得以洗分方式兌換商品或現金之情供述甚詳，益證其於偵審中
    所辯顯係卸責之詞，不足採信。此外，並有台中縣警察局霧峰分局警員白雪山製
    作之職務報告書及現場圖各一紙附卷可參，復有賭博性電子遊戲機具彈珠檯三台
    、撞球一台及機具內之賭資七千六百二十元扣案可資佐證，本件事證明確，被告
    四人上開犯行同堪認定。
二、查電子遊戲場業管理條例於八十九年二月三日經總統公布施行，於同年月五日生
    效，該條例第一條明示：「為管理電子遊戲場業，並維護社會安寧，善良風俗、
    公共安全及國民身心健康，特設定本條例」，足見其立法目的之一即在於管理電
    子遊戲場業。而所謂電子遊戲場業，依該條例第二條規定，係指設置電子遊戲機
    供不特定人益智娛樂之營利事業。換言之，僅須設置電子遊戲機供人娛樂以營利
    者，即屬電子遊戲場業管理條例所指之電子遊戲場業，其規模如何則非所問，此
    由經濟部八十九年六月三十日經八九商字第八九○一八五三六號函示自明。再者
    ，依該條例第十六條之規定，非電子遊戲場業之其他營利事業，不得就其營業場
    所，供他人設置電子遊戲機營業，如違反該條規定，依第二十八條規定處行為人
    新台幣十萬元以上五十萬元以下罰鍰，並限期令其改善。故在非電子遊戲場業之
    其他營利事業場所設置電子遊戲機以營利者，仍屬由該條例規範之範疇，益徵該
    條例所指之電子遊戲場業並不專以設置電子遊戲機供人娛樂為限，在非電子遊戲
    場業之其他營利事業場所設置者仍屬之。是如係在自己經營之非電子遊戲場業之
    營業場所，附帶擺設電子遊戲機供人娛樂者，仍屬該條例第三條所指之「設置電
  子遊戲機供不特定人益智娛樂之營利事業」，依該條例第十五條之規定，仍應辦
    理營利事業登記證後始得營業。亦即所謂電子遊戲場業，僅須有設置電子遊戲機
    供人為益智娛樂者即屬之（該條例第三條），至其係專以提供電子遊戲機供人娛
    樂或在非電子遊戲場業之營業場所附帶提供電子遊戲機供人娛樂，應非所問。從
    而在非電子遊戲場業之營業場所（如便利超商、保齡球館、泡沫紅茶店、撞球場
    、檳榔攤‧‧‧等），附帶擺設電子遊戲機供人娛樂者，仍須依該條例第十五條
    之規定辦理營利事業登記證後始得擺設，否則，仍應依該條例二十二條論罰。蓋
    依該條例第二十八條規定，提供非電子遊戲場業之其他營利事業之營業場所予他
    人擺設電子遊戲機仍須處罰，如非電子遊戲場業之營利事業人，自行在該營業場
    所擺設電子遊戲機，未經依法登記而不予處罰，顯然輕重失衡，當非該條例管理
    電子遊戲場業之立法意旨。又電子遊戲場業管理條例所稱電子遊戲機，指利用電
    、電子、電腦、機械或其他類似方式操縱，以產生或顯示聲光影像、圖案、動作
    之遊戲機具，或利用上述方式操縱鋼珠或鋼片發射之遊樂機具。但未具影像、圖
    案，僅供兒童騎乘者，不包括在內，電子遊戲場業管理條例第十五條、第三條、
    第四條第一項分別定有明文。雖同條例第四條第二項規定電子遊戲機不得有賭博
    之設計及裝置，並分類為益智類、鋼珠類、娛樂類。然此僅係規範電子遊戲機不
    得有賭博之設計及裝置，並非有賭博之設計及裝置即非屬電子遊戲機，此參諸同
    條例第四條第一項關於電子遊戲機之定義，僅排除未具影像、圖案，僅供兒童騎
    乘之機種即明。參諸經濟部依電子遊戲場業管理條例第四條第三項規定訂定之電
    子遊戲機分類標準第二條第三款第三目所定之娛樂類電子遊戲機係「其操作結果
    具射倖性，且所得之分數得作為兌換獎品之憑証或作為轉押注使用者屬之」，此
    即與一般所謂「電動賭博機具」特徵相符。足見電子遊戲場業管理條例第四條並
    未認有賭博之設計及裝置之電子遊戲機，非屬電子遊戲機。再觀諸電子遊戲場業
    管理條例第七條所定電子遊戲場業者不得陳列、使用未經中央主管機關評鑑分類
    及公告之電子遊戲機及擅自修改已評鑑分類之電子遊戲機，電子遊戲機之機具結
    構或軟體經修改者，視為新型機種，應即依規定申請檢驗及評鑑分類。凡違反同
    條例第七條第一項之規定者，依同條例第二十二條第三項處負責人或行為人新台
    幣十萬元以上五十萬元以下罰鍰。可知未經中央主管機關評鑑分類及公告之電子
    遊戲機及擅自修改已評鑑分類之電子遊戲機僅屬不得陳列、使用之非法電子遊戲
    機，並非不屬電子遊戲機，其陳列、使用非法電子遊戲機業者，亦未被排除而認
    其非屬電子遊戲場業者。又同條例第二十一條更明定電子遊戲場業不得設置電子
    遊戲場業管理條例施行前已公告查禁之電子遊戲機供人娛樂。違反者依同條例第
    三十五條處罰鍰，並撤銷其公司或營利事業之登記或部分登記事項，併將其機具
    沒入銷燬，其涉有賭博嫌疑者移送司法機關依法辦理。益徵有賭博之設計及裝置
    之遊戲機仍屬電子遊戲場業管理條例所稱之電子遊戲機。從而，有賭博之設計及
    裝置之遊戲機，只要係利用電、電子、電腦、機械或其他類似方式操縱，以產生
    或顯示聲光影像、圖案、動作之遊戲機具，或利用上述方式操縱鋼珠或鋼片發射
    之遊樂機具，且無未具影像、圖案，僅供兒童騎乘者之情形，即屬電子遊戲場業
    管理條例所稱之電子遊戲機，與其是否有賭博之設計及裝置無關。如認賭博性電
    子遊戲機非屬電子遊戲場業管理條例所稱之電子遊戲機，則必產生未依電子遊戲
    場業管理條例規定辦理營利事業登記之業者設置經中央主管機關評鑑分類及公告
    之電子遊戲機時，應依電子遊戲場業管理條例第二十二條論罪科刑，反而設置賭
    博性電子遊戲機供人賭博時，不得依電子遊戲場業管理條例論罪科刑。尤其在刑
    法第二百六十六條第一項之普通賭博罪時，更將產生未依電子遊戲場業管理條例
    規定辦理營利事業登記證之業者設置經中央主管機關評鑑分類及公告之電子遊戲
    機時，應依電子遊戲場業管理條例第二十二條論罪科刑（刑責較重），反而設置
    未經中央主管機關評鑑分類及公告之賭博性電子遊戲機供人賭博時，僅依刑法第
    二百六十六條第一項之普通賭博罪論罪科刑（刑責較輕）之不公平現象。
三、綜上所述，被告丙○○既未依電子遊戲場業管理條例之規定，辦理營利事業登記
    證，即擅自設置電子遊戲機，與人對賭，當已違反該條例第十五條之規定，核其
    所為，係違反電子遊戲場業管理條例第十五條之規定，觸犯同條例第二十二條之
    罪及刑法第二百六十六條之賭博罪。被告甲○○、丁○○、乙○○則犯刑法第二
    百六十六條第一項前段之賭博罪。被告丙○○先後多次賭博犯行，時間緊接，犯
    罪構成要件相同，顯係基於概括犯意反覆為之，為連續犯，應以一罪論，並加重
    其刑。被告丙○○所犯上開二罪間，有方法結果之關係，為牽連犯，應依刑法第
    五十五條之規定，從一重之電子遊戲場業管理條例第二十二條之罪處斷。爰審酌
    被告等之品行、犯罪之動機、目的、手段、被告丙○○經營時間之長短、所設置
    電子遊戲機之數量及其等犯後態度等一切情狀，各量處如主文所示之刑，並分別
    諭知易科罰金及易服勞役之折算標準，以示懲儆。扣案之電子遊戲機四台係當場
    賭博之器具、機具內之賭資七千六百二十元則屬在賭檯處之財物，均應併依刑法
    第二百六十六條第二項之規定宣告沒收。末查本件被告丙○○行為後，刑法第四
    十一條業於九十年一月十日修正公布，同年月十二日生效，修正後刑法第四十一
    條第一項前段規定「犯最重本刑為五年以下有期徒刑以下之刑之罪，而受六個月
    以下有期徒刑或拘役之宣告，因身體、教育、職業、家庭之關係或其他正當事由
    ，執行顯有困難者，得以一元以上三元以下折算一日，易科罰金。」，與修正前
    刑法第四十一條規定「犯最重本刑為三年以下有期徒刑以下之刑之罪，而受六個
    月以下有期徒刑或拘役之宣告，因身體、教育、職業、家庭之關係，執行顯有困
    難者，得以一元以上三元以下折算一日，易科罰金」不同。故依刑法第二條第一
    項前段規定，本件自應適用裁判時之法律即修正後刑法第四十一條第一項前段之
    規定，諭知被告丙○○易科罰金之折算標準，併此敘明。
據上論斷，應依刑事訴訟法第四百五十二條、第二百九十九條第一項前段，電子遊戲
場業管理條例第二十二條，刑法第二條第一項前段、第十一條前段、第五十六條、第
二百六十六條第一項前段、第二項、第四十一條第一項前段、第四十二條第二項、第
五十五條，罰金罰鍰提高標準條例第一條前段、第二條，判決如主文。
中      華      民      國    九十      年      三      月    二十六    日
                         臺灣臺中地方法院刑事第三庭
                             審判長法  官  唐 光 義
                                   法  官  張 智 雄
                                   法  官  黃 炫 中
右正本證明與原本無異。
如不服本判決，應於判決送達後十日內向本院提出上訴狀，上訴於臺灣高等法院臺中
分院( 須附繕本 )。
                                   書記官
中      華      民      國    九十      年      三      月    二十六    日


司法院資訊處製作；財團法人民間司法改革基金會備份。
